【裁判字號】    98,交易,167
【裁判日期】    980427
【裁判案由】    業務過失傷害
【裁判全文】
臺灣臺中地方法院刑事判決             98年度交易字第167號
公  訴  人  台灣台中地方法院檢察署檢察官
被      告  乙○○
上列被告因業務過失傷害案件，經檢察官提起公訴（97年度調偵
字第320號），本院判決如下：
    主    文
乙○○從事業務之人，因業務上之過失傷害人，處有期徒刑參月
，如易科罰金，以新台幣壹仟元折算壹日。
    犯罪事實
一、乙○○係台中縣大里市○○○○路123號菖興實業有限公司
    員工，以駕車送貨為附隨業務，為從事業務之人。乙○○於
    民國97年12月7日10時許，未領有大貨車駕駛執照（僅領有
    小型車駕駛執照），駕駛菖興實業有限公司車牌號碼32J-OR
    號自大貨車送貨，沿台中縣大里市○○路由西往東行駛，行
    經台中縣大里市○○路與光明路岔路口時，適丙○○騎乘車
    牌號碼JOR-116號機車搭載其妻甲○○，從光明路右轉光正
    路往東向美群路方向行駛之際，乙○○本應注意行經狹路無
    號誌岔路口處，應減速慢行，作隨時停車之準備，超車時並
    應保持安全間隔。而依當時天候晴、日間自然光線、柏油路
    面乾燥、無缺陷、道路無障礙物、視距良好等情形，又無不
    能注意之情事，竟疏未注意，仍以時速3、40公里之速度行
    駛，且於超越其右前方行駛之JOR-116號機車時，未保持安
    全間隔，致超車時其駕駛之32J-OR號自大貨車右前貨物框、
    右後輪擦撞丙○○所騎乘JOR-116號機車左手把，使丙○○
    、甲○○人車倒地，丙○○因而受有右肩挫傷造成右肩肌腱
    炎之傷害；甲○○受有頭部外傷合併右側頭皮下血腫、左側
    硬腦膜下腔微量出血、腦挫傷、第4、5腰椎體移位合併神經
    病變、第4、5腰、第5腰與第1薦椎間盤突出之傷害。黃志韋
    於肇事後，尚未有偵查權限之公務員發覺前，即主動向據報
    前往處理之員警表明為肇事人，自首而受裁判。
二、案經丙○○、甲○○訴由台灣台中地方法院檢察署檢察官偵
    查起訴。
    理    由
一、訊據被告乙○○固坦承其僅領有小型車駕駛執照，未領有大
    貨車駕駛執照，於前開時地駕駛32J-OR號自大貨車為菖興實
    業有限公司送貨，而與告訴人丙○○所騎乘並搭載告訴人甲○○之JOR-116號機車發生擦撞，致告訴人丙○○、甲○○
    受傷等情，惟否認有過失傷害犯行，辯稱伊到達路口時見右
    方有來車，已偏左行駛，是伊先到達路口，不知為何發生擦
    撞云云。然查上揭犯罪事實，業據證人即告訴人丙○○、甲○○指述綦詳，並有台中縣警察局霧峰分局道路交通事故現
    場圖、道路交通事故調查報告表、道路交通事故談話紀錄表
    、道路交通事故補充資料表、現場照片，及顯示告訴人丙○○、甲○○受傷情形之診斷證明書附卷可稽。又被告於處理
    警員詢問時陳稱伊看見對方時在右側小路，伊還是直行，肇
    事前伊時速約30-40公里等語。另依卷附道路交通事故現場
    圖、道路交通事故調查報告表顯示，台中縣大里市○○路、
    光正路均為寬僅3﹒5公尺之狹路，肇事地點限速40公里，被
    告所駕駛32J-OR號大貨車與告訴人丙○○所騎乘JOR-116號
    機車擦撞處即該機車刮地痕起點，距該岔路口6公尺，足徵
    當時告訴人丙○○所騎乘之機車，已由光明路右轉光正路往
    東向美群路方向行駛，被告駕駛自大貨車行經該岔路口處並
    未減速慢行，且於超車時擦撞同方向右前方行駛中之告訴人
    丙○○所騎乘機車。按行經設有彎道、坡路、狹路、狹橋、
    隧道、學校、醫院標誌之路段、道路施工路段、泥濘或積水
    道路、無號誌之交岔路口及其他人車擁擠處所，或因雨霧致
    視線不清或道路發生臨時障礙，均應減速慢行，作隨時停車
    之準備；又汽車超車時，應於前車左側保持半公尺以上之間
    隔超過，道路交通安全規則第93條第1項第2款、第101條第1
    項第5款定有明文。本件被告於前開時地駕駛32J-OR號自大
    貨車，沿台中縣大里市○○路由西往東行駛，行經台中縣大
    里市○○路與光明路交岔路口時，見告訴人丙○○騎乘JOR-
    116號機車搭載告訴人甲○○，從光明路右轉光正路往東向
    美群路方向行駛，本應注意上述規定，而依當時天候晴、日
    間自然光線、柏油路面乾燥、無缺陷、道路無障礙物、視距
    良好等情形，又無不能注意之情事，竟疏未注意，仍以時速
    3、40公里之速度行駛，且於超越其右前方由告訴人丙○○
    所騎乘搭載告訴人甲○○之JOR-116號機車時，未保持安全
    間隔，致其駕駛之32J-OR號自大貨車右前貨物框、右後輪擦
    撞告訴人丙○○所騎乘JOR-11 6號機車左手把，使告訴人丙○○、甲○○人車倒地，告訴人丙○○因而受有右肩挫傷造
    成右肩肌腱炎之傷害；告訴人甲○○受有頭部外傷合併右側
    頭皮下血腫、左側硬腦膜下腔微量出血、腦挫傷、第4、5腰
    椎體移位合併神經病變、第4、5腰、第5腰與第1薦椎間盤突
    出之傷害，被告顯有應注意並能注意而不注意之過失。本件
    事故經台灣省台中縣區車輛行車事故鑑定委員會鑑定結果，
    亦認被告駕駛自大貨車行經狹路無號誌交岔路口處未減速慢
    行，超越同方向前方機車未保持安全間隔而擦撞機車，為肇
    事原因，有該委員會台中縣區970413案鑑定意見書在卷足憑
    。綜上所述，本件被告所辯無非飾卸之詞，不足採信，其業
    務過失傷害犯行已堪認定。
二、被告係菖興實業有限公司員工，以駕車送貨為附隨業務，為
    從事業務之人，其於駕駛該公司之自大貨車送貨時，因過失
    致告訴人丙○○、甲○○受傷，核係犯刑法第284條第2項前
    段之業務過失傷害罪。被告未領有大貨車駕駛執照駕自大貨
    車肇事，因而致告訴人丙○○、甲○○受傷，依法應負刑事
    責任，應依道路交通管理處罰條例第86條第1項規定加重其
    刑。又本件事故報案人或勤指中心轉來資料未報明肇事人姓
    名，處理人員前往現場處理時，被告在場，並當場承認為肇
    事人，有台中縣警察局霧峰分局霧峰交通分隊道路交通事故
    肇事人自首情形紀錄表在卷佐參，被告係對於本件未發覺之
    罪自首而受裁判，應依刑法第62條前段規定減輕其刑。再被
    告以一過失行為，致告訴人丙○○、甲○○受有傷害，同時
    侵害告訴人丙○○、甲○○之權益，觸犯二業務過失傷害罪
    名，為想像競合犯，應依刑法第55條規定，從一重處斷。爰
    審酌被告於前開時地無照駕駛自大貨車送貨時，疏未注意行
    經狹路無號誌岔路口處，應減速慢行，作隨時停車之準備，
    且超車時應保持安全間隔，致發生本件交通事故，使告訴人
    丙○○因而受有右肩挫傷造成右肩肌腱炎之傷害；告訴人甲○○受有頭部外傷合併右側頭皮下血腫、左側硬腦膜下腔微
    量出血、腦挫傷、第4、5腰椎體移位合併神經病變、第4、5
    腰、第5腰與第1薦椎間盤突出之傷害，危害行車安全，過失
    程度非輕，被告事後雖自首為本件事故之肇事人，但否認過
    失情事，且迄未與告訴人丙○○、甲○○達成和解，賠償損
    害等一切情狀，處以如主文所示之刑，並諭知易科罰金之折
    算標準。
據上論斷，應依刑事訴訟法第299條第1項前段，刑法第284條第2
項前段、第55條、第62條前段、第41條第1項前段，道路交通管
理處罰條例第86條第1項，刑法施行法第1條之1第1項、第2項前
段，判決如主文。
本案經檢察官陳雅瑩到庭執行職務。
中    華    民    國    98    年     4    月    27    日
                  刑事第二庭    法  官  鍾堯航
以上正本證明與原本無異。
如不服本判決應於收受判決後10日內向本院提出上訴書狀，並應
敘述具體理由；其未敘述上訴理由者，應於上訴期間屆滿後20日
內向本院補提理由書（均須按他造當事人之人數附繕本）「切勿
逕送上級法院」。
                                書記官  吳淑願
中    華    民    國    98    年     4    月    27    日
附錄論罪科刑法條
刑法第284條第2項：
從事業務之人，因業務上之過失傷害人者，處一年以下有期徒刑
、拘役或一千元以下罰金，致重傷者，處三年以下有期徒刑、拘
役或二千元以下罰金。


司法院資訊處製作；財團法人民間司法改革基金會備份。
